【裁判字號】    99,訴,74
【裁判日期】    990331
【裁判案由】    清償借款
【裁判全文】
臺灣臺南地方法院民事判決                99年度訴字第74號
原      告  國泰世華商業銀行股份有限公司
法定代理人  甲○○
訴訟代理人  乙○○
被      告  丙○○
上列當事人間請求清償借款事件，本院於民國99年3 月30日言詞
辯論終結，判決如下：
    主  文
被告應給付原告新臺幣柒拾玖萬伍仟壹佰壹拾貳元，及自民國九
十三年十一月十日起至清償日止，按週年利率百分之九點二五計
算之利息，暨自民國九十年十二月六日起至清償日，其逾期在六
個月以內者，按上開利率百分之十，逾期超過六個月者，按上開
利率百分之二十計算之違約金。
訴訟費用由被告負擔。
    事實及理由
一、本件原告主張：被告於民國85年6 月21日向臺灣第一信託投
    資股份有限公司（下稱第一信託，87年11月16日改制為匯通
    商業銀行股份有限公司，91年7 月3 日更名為國泰商業銀行
    股份有限公司）借款新臺幣（下同）1,300,000 元；雙方約
    定借款期間自85年6 月24日起至100 年6 月23日止，自實際
    借用日起，依年金法，按月攤付本息；借款利息按第一信託
    基本放款利率減週年利率1%計算，嗣隨第一信託基本放款利
    率調整而調整，並自調整日起，按調整後之週年利率計算；
    並約定被告對於第一信託之任何一宗債務不依約清償本金時
    ，視為全部到期；且遲延還本時，本金自到期日起，逾期在
    6 個月以內者，按約定利率10% ，逾期超過6 個月者，按約
    定利率20% 加計違約金。嗣被告並未依清償，經第一信託聲
    請本院拍賣前開借款之抵押物以後，尚有795,112 元，及自
    90年12月6 日起至清償日止，按週年利率9.25% 計算之利息
    ，暨自90年12月6 日起至清償日止，按上開利率20% 計算之
    違約金，仍未受償。嗣國泰商業銀行股份有限公司與世華聯
    合商業銀行股份有限公司於92年10月27日合併，其權利義務
    由存續之原告（原名世華聯合商業銀行股份有限公司，嗣更
    名為國泰世華商業銀行股份有限公司）概括承受，原告爰依
    消費借貸之法律關係，提起本訴。並聲明求為判決：被告應
    給付原告795,112 元，及自90年12月6 日起至清償日止，按
    週年利率9.25% 計算之利息，暨自90年12月6 日起至清償日
    止，其逾期在6 個月以內者，按上開利率10% ，逾期超過6
    個月者，按上開利率20% 計算之違約金。
二、被告抗辯：對於利息部分，為時效之抗辯等語。並聲明求為
    判決：原告之訴駁回。
三、查，原告主張之事實，業據其提出與所述相符之借據、本院
    民事執行處強制執行金額計算書分配表影本各1 份為證；為
    被告於言詞辯論時所不爭執，並經本院依職權調取本院90年
    度執字第14670 號卷宗核閱屬實，原告主張之事實，自堪信
    為真正。
四、按稱消費借貸者，謂當事人一方移轉金錢或其他代替物之所
    有權於他方，而約定他方以種類品質、數量相同之物返還之
    契約；借用人應於約定期限內，返還與借用物種類、品質、
    數量相同之物；當事人得約定債務人於債務不履行時，應支
    付違約金，民法第474 條第1 項、第478 條前段、第250 條
    第1 項分別定有明文。查，本件被告因未依約清償上開借款
    本金，依其與原告間之約定，上開債務視為全部到期，揆諸
    前開規定，自應清償尚欠之本金及違約金，原告請求被告給
    付前開尚欠之本金及違約金，應屬正當。
五、次按，遲延之債務，以支付金錢為標的者，債權人得請求依
    法定利率計算之遲延利息，但約定利率較高者，仍從其約定
    利率；民法第233 條第1 項定有明文。再按，利息、紅利、
    租金、贍養費、退職金及其他1 年或不及1 年之定期給付債
    權，其各期給付請求權，因5 年間不行使而消滅。時效完成
    後，債務人得拒絕給付，民法第126 條、第144 條第1 項亦
    有明文。復按，遲延利息亦為利息，縱解釋遲延利息係賠償
    債務給付遲延所生相當利息之損害，亦應有民法第126 條所
    定短期消滅時效之適用（最高法院66年度第7 次民庭庭推總
    會議決議(一)意旨參照）。查，本件被告因未依約清償上開借
    款本金，依其與原告間之約定，上開債務視為全部到期，揆
    諸前揭規定，本應清償前開尚欠之利息。惟因原告於98年11
    月9 日始依督促程序，聲請發支付命令（嗣因被告對於支付
    命令於法定期間內合法提出異議，依民事訴訟法第519 條第
    1 項之規定，以原告支付命令之聲請，視為起訴），有民事
    支付命令聲請狀上之臺灣臺東地方法院收狀戳足稽（參見臺
    灣臺東地方法院98年度司促字第2917號卷宗第2 頁）；而被
    告就原告所主張前開利息債權之請求權，既已為時效完成之
    抗辯，原告復未能舉證證明其對於被告之前開利息債權之請
    求權，於其依督促程序，聲請發支付命令前另有時效中斷之
    事由存在，則原告對於被告所主張前開利息債權之請求權，
    自其依督促程序，聲請發支付命令之日往前回溯逾越5 年之
    部分，應已罹於時效，被告自得拒絕給付。從而，原告請求
    被告給付795,112 元自93年11月10日起至清償日止，按週年
    利率9.25% 計算之利息，應屬正當；逾此部分之請求，則非
    正當。
六、綜上所陳，原告依消費借貸之法律關係，請求被告給付如主
    文第1 項所示之本金、利息及違約金，為有理由，應予准許
    ；逾此部分之請求，為無理由，不應准許。
七、據上論結，本件原告之訴一部為有理由，一部為無理由，依
    民事訴訟法第79項，判決如主文。
中    華    民    國    99    年    3     月    31    日
                    民事第三庭  法  官  伍逸康
以上正本係照原本作成。
如不服本判決，應於送達後20日內，向本院提出上訴狀並表明上
訴理由，如於本判決宣示後送達前提起上訴者，應於判決送達後
20日內補提上訴理由書（須附繕本）。
中    華    民    國    99    年    3     月    31    日
                                書記官  盧昱蓁

司法院資訊處製作；財團法人民間司法改革基金會備份。
